【裁判字號】    98,再易,31
【裁判日期】    990111
【裁判案由】    債務人異議之訴
【裁判全文】
臺灣高等法院高雄分院民事判決          98年度再易字第31號
再審原告    乙○○
再審被告    嘉億資產管理有限公司
法定代理人  甲○○
上列當事人間債務人異議之訴事件，再審原告對於民國98年10月
14日本院98年度上易字第198 號確定判決提起再審，本院判決如
下：
    主  文
再審之訴駁回。
再審訴訟費用由再審原告負擔。
    事 實 及 理 由
一、再審原告主張：伊之戶籍雖設在「高雄市○○區○○路64巷
    4 號」，惟實際上伊係住在「高雄縣鳳山市○○街418 號」
    ，郵務機關雖將台灣高雄地方法院97年度促字第33418 號支
    付命令（下稱系爭支付命令）寄至其戶籍地地址，並寄存送
    達於高雄市政府警察局三民二分局覺民路派出所（下稱覺民
    路派出所），然伊之戶籍地址係屬三民二分局陽明路派出所
    之轄區，郵務機關逕將系爭支付命令寄存於覺民路派出所，
    自不適法。又伊確實未收到系爭支付命令，詎本院98年度上
    易字第198 號確定判決（下稱原確定判決）竟未命再審被告
    就覺民路派出所之警員確有依民事訴訟法第138 條第1 項之
    規定為寄存送達乙節為舉證，顯有「適用法規顯有錯誤」及
    「發現未經斟酌之證物」之再審事由。爰依民事訴訟法第49
    6 條第1 項第1 款、第13款之規定，提起本件再審之訴。聲
    明求為判決：(一)本院98年度上易字第198 號確定判決廢棄。
    (二)確認兩造間關於債權額825,510 元，及自93年7 月9 日起
    至清償日止，按年息9.455%計算之利息，暨自93年7 月9 日
    起至清償日止按上開利率20 %計算之債權不存在。(三)台灣高
    雄地方法院98年度司執字第5433號執行程序應予撤銷。(四)前
    程序第一、二審及再審訴訟費用由再審被告負擔。
二、再審被告未具狀作何聲明或陳述。
三、按民事訴訟法第496 條第1 項第1 款所謂適用法規顯有錯誤
    ，係指確定判決所適用之法規，顯然不合於法律規定或司法
    院現尚有效及大法官會議之解釋或最高法院現尚有效之判例
    顯然違反，或消極的不適用法規，顯然影響判決者而言（最
    高法院60年台再字第170 號判例意旨參照）。再審原告固主
    張本院原確定判決未命再審被告就高雄市政府警察局三民二
    分局覺民派出所之警員確有依民事訴訟法第138 條第1 項之
    規定為寄存送達乙節為舉證，有民事訴訟法第496 條第1 項
    第1 款「適用法規顯有錯誤」之再審事由云云。惟查：
（一）按民事訴訟法第138 條規定，送達不能依前2 條規定為之
      者，得將文書寄存送達地之自治或警察機關，並作送達通
      知書，黏貼於應受送達人住居所、事務所或營業所門首，
      以為送達。所謂送達地之自治或警察機關，法文未定其範
      圍，惟為送達人領取便利計，解釋上所謂自治機關，應指
      送達地縣轄之鄉鎮市公所或市轄之區公所，包括村里鄰長
      在內；所謂警察機關，應以管轄鄉、鎮（市）、區行政轄
      區之警察機關為限，凡警察分局、分駐所或派出所均屬之
      。送達人寄存文書時，以選擇與送達處所較近之自治或警
      察機關為宜（最高法院86年台抗字第515 號裁定意旨參照
      ）。準此以觀，寄存送達法院文書並不以住居所地轄區分
      駐所或派出所為限，僅需選擇與送達處所較近之自治或警
      察機關即生送達之效力。
（二）查原確定判決已於事實及理由欄第五項(二)敘明：「系爭執
      行程序所持之執行名義，係再審被告於97年5 月27日向高
      雄地方法院聲請核發再審原告應給付825,510 元及自93年
      7 月9 日起至清償日止按年息9.455%計算之利息，並自93
      年7 月9 日起至清償日止按上開利率20% 計算之違約金支
      付命令，且系爭支付命令連同聲請狀繕本於97年7 月9 日
      寄存於再審原告戶籍地址『高雄市○○區○○路64巷4 號
      』附近之覺民路派出所，因再審原告未聲明異議，嗣經高
      雄地方法院於97年9 月12日核發系爭支付命令業於97年8
      月8 日確定之證明等情，有民事聲請支付命令狀暨所附讓
      渡書、債權讓與公告、債權讓與證明書、借據、分配表等
      債權憑證、送達證書、再審原告之戶籍謄本、系爭支付命
      令暨確定證明書等附於高雄地方法院97年度促字第33418
      號支付命令卷可稽，足認系爭支付命令及聲請狀繕本確於
      97年7 月9 日合法寄存於再審原告戶籍地附近之覺民路派
      出所。次查：再審原告自91年8 月1 日起即擔任其戶籍地
      ，即高雄市○○區○○里○ 鄰○○路64巷4 號所在之高雄
      市三民區寶業里5 鄰鄰長迄今，年資共計7 年，而一般市
      民擔任鄰長需係該鄰內成年之居民，由里長遴報區長聘任
      等情，有高雄市三民區公所98年9 月29日高市三區民字第
      0980019741號函在卷可憑（見本院98年上易字第198 號卷
      ，第98頁），足認再審原告不僅因戶籍設在高雄市○○區
      ○○里○ 鄰○○路64巷4 號，且因其確實居住該處，而為
      高雄市三民區寶業里5 鄰之居民，始經由里長遴報為區長
      而予以聘任。是以再審被告以上開戶籍地為再審原告之住
      所地，聲請高雄地方法院核發系爭支付命令，並因郵務送
      達時未能會晤應受送達人、同居人或受僱人，而由郵務送
      達人員為寄存送達戶籍地鄰近派出所，揆諸上開說明，乃
      合於規定，應已生送達之效力」等語，依上說明，原確定
      判決適用法規並無錯誤。
（二）次按，民事訴訟法第138 條所規定之寄存送達，係以將文
      書寄存送達地之自治或警察機關，並作送達通知書，黏貼
      於應受送達人住居所、事務所或營業所門首時，為送達之
      時；應受送達人究於何時前往領取應受送達之文書，或並
      未前往領取，該文書嗣經退還原送達法院，於送達之效力
      均無影響（最高法院89年台聲字第13號裁定意旨參照）。
      查原確定判決已於事實及理由欄第五項(三)2.敘明：「系爭
      支付命令確因未獲會晤本人，亦無受領文書之同居人或受
      僱人，高雄郵局郵務人員乃作送達通知書2 份，1 份黏貼
      於應受送達人住所門首，另1 份置於該送達處所信箱，並
      寄存送達於覺民路派出所一節，有高雄郵局郵務人員稽查
      章及覺民路派出所收受章蓋於送達證書可據（見高雄地方
      法院97年促字第33418 號支付命令卷），足認系爭支付命
      令之寄存送達乃合於民事訴訟法第138 條之規定，縱上訴
      人事後未前往該派出所收取系爭支付命令，揆諸上開說明
      ，並不影響該寄存送達已發生之效力。再者，以再審原告
      之住址在高雄市○○區○○路，送達至高雄市政府警察局
      三民二分局覺民路派出所，在客觀上而言，應係鄰近之警
      察機關，依首揭實務見解，自已生送達效力，與該住址之
      轄區○○○○路派出所，或陽明路派出所，應屬無涉。又
      再審原告自承其另有居所，僅至戶籍地巡邏等語，則其巡
      邏時未特別檢查送達通知書，並前往派出所領系爭支付命
      令及時異議，應係其疏失所致，自不得據以否認系爭支付
      命令業已發生送達之效力」等語，經核亦屬適法，並無適
      用法規錯誤之情形可言。
（三）再按「民事訴訟法第496 條第1 項第13款所謂當事人發見
      未經斟酌之證物，係指前訴訟程序事實審之言詞辯論終結
      前已存在之證物，因當事人不知有此，致未經斟酌，現始
      知之者而言」（最高法院29年上字第1005號判例意旨參照
      ）。若其證物為前訴訟程序事實審言詞辯論終結後所發生
      ，或已經前訴訟程序事實審認為不必要而不予調查者，則
      不得以之為再審理由。再審原告固主張原確定判決未命再
      審被告就高雄市政府警察局三民二分局覺民派出所之警員
      確有依民事訴訟法第138 條第1 項之規定為寄存送達乙節
      為舉證，係屬「發現未經斟酌之證物」云云。惟查，再審
      原告對於其所稱發現未經斟酌之證物，究竟為何，遍觀其
      所提之再審聲請狀及再審補充理由(一)狀，均未見其具體敘
      明或提出以供審酌，自難認有據。則再審原告依民事訴訟
      法第496 條第1 項第13款之規定提起再審，即屬無據。
四、綜據上述，本件再審之訴，核無再審原告所稱民事訴訟法第
    496 條第1 項第1 款所定「適用法規顯有錯誤」，亦無民事
    訴訟法第496 條第1 項第13款所定「發見未經斟酌證物」之
    再審理由，是再審原告提起本件再審之訴，為顯無理由，應
    予駁回，並不經言詞辯論判決之。
五、據上論結，本件再審之訴為顯無理由，依民事訴訟法第502
    條第2 項、第78條，判決如主文。
中    華    民    國    99    年     1    月     11   日
                            民事第一庭
                                審判長法官  黃金石
                                法      官  謝肅珍
                                法      官  林健彥
以上正本證明與原本無異。
本件不得上訴。
中    華    民    國    99    年    1     月    11    日
                                書  記  官  黃富美

司法院資訊處製作；財團法人民間司法改革基金會備份。
